---
title: "R-Blatt 1: Grundlagen von R"
subtitle: "Statistische Aspekte der Analyse molekularbiologischer und genetischer Daten"
author: "Janne Pott"
date: "WS 2022/23"
output: pdf_document
---

```{r setup1, echo=FALSE, warning=FALSE, message=FALSE}
r_on_server = FALSE
if(r_on_server==T) basicpath = "/net/ifs2/san_projekte/projekte/genstat/"  else basicpath =  "C:/Users/janne/Documents/R/Test/Teaching_WS2122/"
if(r_on_server==T) .libPaths("/net/ifs2/san_projekte/projekte/genstat/07_programme/rpackages/amanMRO/") 
#.libPaths()
if(r_on_server==T) pathwd = paste0(basicpath, "/13_lehre/WS2122_Statistik/uebung/Theorie/") else pathwd = paste0(basicpath,"Exercises_R/")
setwd(pathwd)
# Hier sollen alle notwendigen Pakete stehen die im Laufe der Uebung genutzt werden
library(knitr)
library(foreach)
library(doParallel)
library(data.table)
library(readxl)
library(lubridate)
library(MASS)
library(nlme)
library(ggplot2)
library(meta)
library(qqman)
library(ivpack)
library(MendelianRandomization)
knitr::opts_chunk$set(echo = TRUE)
```


In dieser Übung wird in die Statistik-Software [R](https://www.r-project.org/) eingeführt. R ist eine frei verfügbare Software, die unter Windows, MacOS X und Linux zur Verfügung steht. Zusammen mit der einfachen grafischen Oberfläche [RStudio](www.rstudio.com) können damit auch Einsteiger recht komfortabel grafische Darstellungen und statistische Auswertungen von Daten erstellen. Insbesondere bei der Verarbeitung von Genom-Daten ist es eines der Standardwerkzeuge. Informationen dazu findet man bei [Bioconductor](https://www.bioconductor.org/).

In dieser ersten Übung sollen Sie zunächst einige Grundfunktionen von R kennenlernen bzw. wiederholen. Im Anschluss zu jedem Kapitel gibt ein paar Aufgaben, die Sie bitte lösen sollen. 

Erstellen Sie abschließend ein PDF- oder HTML-Output, indem Sie das Skript knittern. 

Hinweise zur Syntax von RMarkdown finden Sie [hier](https://rstudio.com/wp-content/uploads/2015/02/rmarkdown-cheatsheet.pdf) bzw. [hier](https://rstudio.com/wp-content/uploads/2015/03/rmarkdown-reference.pdf). 


Grundsätzlich ist es sinnvoll, zunächst das Arbeitsverzeichnis festzulegen (Speicherort des Skripts) und anzugeben wo relevante **R-Pakete** liegen (ggf. abh. von R Version oder Schreibrechten!), zum Beispiel:

```{r setup2, eval=F}
getwd()
.libPaths()
# bitte ggf. anpassen, sollte sowas sein wie
# setwd("D:/Lehre/WS2122_Statistik/uebung/RUebungen/")
# .libPaths("C:/Program Files/R/R-4.1.1/library")
# Dies sind die Pakete, die im Laufe des Semesters benötigt werden. Bitte alle jetzt schon installieren. 
library(knitr)
library(foreach)
library(doParallel)
library(data.table)
library(readxl)
library(lubridate)
library(MASS)
library(nlme)
library(ggplot2)
library(meta)
library(qqman)
library(ivpack)
library(MendelianRandomization)
knitr::opts_chunk$set(echo = TRUE)
```
\newpage 

# R als Taschenrechner
## Beispiele

Die folgenden Beispiele illustrieren, wie R als Taschenrechner genutzt werden kann: Sie geben einfach den Ausdruck ein, der ausgewertet werden soll und drücken die Eingabetaste.

```{r B1A1_1}
27+34
113*6-98
2^6
2**6
67/9
(37.4+56)/5
5/0
```

R gibt beim Dividieren durch 0 also keine Fehlermeldung aus sondern den Wert *Inf* für unendlich (engl.: infinite). Das entspricht nicht der üblichen mathematischen Konvention, ist aber auch nicht ganz sinnlos.

In R stehen viele Ihnen schon aus der Schule bekannte Funktionen zur Verfügung wie **sin**, **cos**, **tan**, **exp** (e-Funktion), **log** (natürlicher Logarithmus), **sqrt** (Quadtatwurzel) oder **factorial** (Fakultät) usw. Hier sind Beispiele:

```{r B1A1_2}
pi
sin(90)
sin(pi/2)
factorial(5)
exp(0)
log(exp(1))
log(-1)
log10(10)
abs(-7)
```

In R werden die Winkel nicht in Grad, sondern in Bogenlänge eines Kreises mit Radius 1 gemessen. Da 360 Grad einem vollem Kreisumfang 2$\pi$ entspricht, muss statt 90 Grad die Bogenlänge $\pi$/2 verwendet werden. 

Da der Logarithmus nur für positive Argumente definiert ist, gibt R hier ein *NaN* (not a number) aus.

Zum Abschluss verschaffen wir uns noch einen ersten kleinen Eindruck von den graphischen Fähigkeiten von R.

```{r B1A1_3}
curve(sin,-pi,pi)
curve(cos,add=TRUE,col="red")
```

Im Graphikfenster erkennen Sie die Sinuskurve von $\pi$ bis $\pi$. Die Koordinatenachsen sind am Bildrand gezeichnet. Ohne den Zusatz *add=TRUE* bei der Cosinus-Funktion wäre ein ganz neues Bild gezeichnet worden. 

## Aufgaben

Berechnen Sie folgende Terme: 

a) $|3^5 - 2^{10}|$

b) $sin(\frac34 \pi)$

c) $\frac{16!}{5!11!}$

d) $\sqrt{37-8} + \sqrt{11}$

e) $e^{-2.7}/0.1$

f) $2.3^8 + \ln(7.4) - \tan(0.3\pi)$

g) $\log_{10}(27)$

h) $\ln(\pi)$

i) $\ln(-1)$

\newpage 
